【裁判字號】    98,交聲,1705
【裁判日期】    980513
【裁判案由】    聲明異議
【裁判全文】
臺灣臺中地方法院交通事件裁定        98年度交聲字第1705號
原處分機關  交通部公路總局臺中區監理所
受處分人    甲○○
上列受處分人因違反道路交通管理處罰條例案件，對於交通部公
路總局臺中區監理所民國九十八年四月三日所為之裁決（中監違
字第裁六０─ＨＣ0000000號裁決書），聲明異議，本院
裁定如下：
    主    文
原處分關於罰鍰新臺幣肆萬伍仟元部分撤銷。
前項撤銷部分，甲○○不罰。
    理  由
一、原處分機關交通部公路總局臺中區監理所略以：異議人即受
    處分人（下稱異議人）甲○○於民國九十五年十二月十日三
    時許，騎乘車牌號碼Ｌ三Ｚ—九二八號重型機車，行經臺中
    縣清水鎮○○路高美幹四十二號電線桿前處，因「酒後駕車
    ，酒精濃度測定值為每公升０˙八九毫克，超過標準值每公
    升０˙二五毫克」之違規，為臺中縣警察局清水分局警備隊
    員警以其有違反道路交通管理處罰條例第三十五條第一項第
    一款規定之行為，遂以中縣警交字第ＨＣ0000000號
    舉發違反道路交通管理事件通知單當場掣單舉發。異議人未
    於期限內到案，原處分機關以異議人酒後駕車違規，遂於九
    十八年四月三日以中監違字第裁六０─ＨＣ0000000
    號裁決書，裁處異議人違反道路交通管理處罰條例第三十五
    條第一項第一款，處罰鍰新臺幣（下同）四萬五千元、吊扣
    駕駛執照十二個月並施以道安講習，逾期則依裁決書處罰主
    文規定裁處，於法並無不合等語。
二、異議人聲明異議意旨略以：異議人此次酒後駕車交通違規已
    經臺灣臺中地方法院檢察署檢察官以九十六年度偵字第三一
    四一號為緩起訴處分確定，並已依臺灣臺中地方法院檢察署
    觀護人室之指示向指定之公益團體、地方自治團體或社區提
    供一百小時之義務勞務，依據行政罰法第二十六條一罪不兩
    罰規定，爰請求撤銷原處分罰鍰部分，並依法聲明異議等語
    。
三、按受處分人，不服道路交通管理處罰條例第八條主管機關所
    為之處罰，得於接到裁決書之翌日起二十日內，向管轄之地
    方法院聲明異議；依道路交通管理處罰條例第八十七條規定
    向管轄法院聲明異議之期間，自裁決送達之翌日起算，並得
    依法扣除在途期間及聲請回復原狀，道路交通管理處罰條例
    第八十七條第一項、道路交通案件處理辦法第十二條分別定
    有明文。又按法院訴訟當事人在途期間標準第四條規定：「
    道路交通案件處理辦法第十二條規定交通案件聲明異議之在
    途期間扣除，依下列規定辦理：（二）當事人非居住於處罰
    機關所在之鄉、鎮、市，但居住於受理聲明異議案件法院之
    管轄區域者，依本標準第二條第一款中之「地方法院在途期
    間」欄所載日數，扣除在途期間。查本件交通部公路總局臺
    中區監理所上開裁決書，已於九十八年四月七日合法寄存送
    達至異議人上開住所，有交通部公路總局臺中區監理所送達
    證書一紙附卷可稽。又本件異議人之居住地在臺中縣清水鎮
    ○○路四七九號，非居住於處罰機關所在之臺中縣大肚鄉內
    ，但係居住於受理聲明異議案件法院即本院之管轄區域內，
    依法院訴訟當事人在途期間標準第二條第一款中之「地方法
    院在途期間」欄所載日數為三日，亦即應扣除三日之在途期
    間，而異議人於前開裁決書發生合法送達效力，並扣除三日
    之在途期間後，其聲明異議之期間末日為九十八年四月三十
    日，是異議人於前開裁決書發生合法送達效力後，於九十八
    年四月二十九日具狀向本院聲明異議，尚未逾法定期限，合
    先敘明。
四、次按「汽車駕駛人，駕駛汽車經測試檢定有下列情形之一者
    ，處一萬五千元以上六萬元以下罰鍰，並當場移置保管該汽
    車及吊扣其駕駛執照一年；因而肇事致人受傷者，並吊扣其
    駕駛執照二年；致人重傷或死亡者，吊銷其駕駛執照，並不
    得再考領：（一）酒精濃度超過規定標準。」，道路交通管
    理處罰條例第三十五條第一項第一款定有明文。次按一行為
    同時觸犯刑事法律及違反行政法上義務規定者，依刑事法律
    處罰之。但其行為應處以其他種類行政罰或得沒入之物而未
    經法院宣告沒收者，亦得裁處之。前項行為如經不起訴處分
    或為無罪、免訴、不受理、不付審理之裁判確定者，得依違
    反行政法上義務規定裁處之，為九十四年二月五日公布，自
    九十五年二月五日施行之行政罰法第二十六條所明定，此即
    所謂「一事不兩罰原則」。再按被告所犯為死刑、無期徒刑
    或最輕本刑三年以上有期徒刑以外之罪，檢察官參酌刑法第
    五十七條所列事項及公共利益之維護，認以緩起訴為適當者
    ，得定一年以上三年以下之緩起訴期間為緩起訴處分，其期
    間自緩起訴處分確定之日起算。又被告於緩起訴期間內，有
    下列情形之一者，檢察官得依職權或依告訴人之聲請撤銷原
    處分，繼續偵查或起訴：(一)於期間內故意更犯有期徒刑以
    上刑之罪，經檢察官提起公訴者；(二)緩起訴前，因故意犯
    他罪，而在緩起訴期間內受有期徒刑以上刑之宣告者；(三)
    違背第二五三之二第一項各款之應遵守或履行事項者。檢察
    官撤銷緩起訴之處分時，被告已履行之部分，不得請求返還
    或賠償，刑事訴訟法第二五三條之一第一項、第二五三條之
    三第一項、第二項亦有明文。準此，被告經檢察官為緩起訴
    處分者，於緩起訴之猶豫期間內，其最後是否會被檢察官提
    起公訴？猶懸而未定，意即緩起訴處分於猶豫期間內尚未具
    有實質之確定力，檢察官於期間內，可對被告繼續觀察，若
    被告顯無反省警惕之情形或根本欠缺反省警惕之能力，檢察
    官仍得依職權或依告訴人之聲請，將被告之緩起訴處分予以
    撤銷，且撤銷後，前命被告為金錢給付、勞務給付及處遇措
    施已履行的部分，被告不得請求返還或加以賠償。
五、經查：
（一）本件異議人於九十五年十二月十日三時許，騎乘車牌號碼
      Ｌ三Ｚ—九二八號重型機車，行經臺中縣清水鎮○○路高
      美幹四十二號電線桿前處，因「酒後駕車，酒精濃度測定
      值為每公升０˙八九毫克，超過標準值每公升０˙二五毫
      克」之違規，為臺中縣警察局清水分局警備隊員警當場掣
      單舉發等情，為異議人所不爭執，並有上開舉發違反道路
      交通管理事件通知單乙份在卷可稽，是異議人飲用酒類後
      ，於上開時間、地點騎乘前揭重型機車，經員警測試檢定
      有酒精濃度超過規定標準即吐氣所含酒精濃度超過每公升
      ０˙二五毫克以上之事實，應堪認定。從而，臺中縣警察
      局清水分局警備隊員警以其有違反道路交通管理處罰條例
      第三十五條第一項第一款規定之行為，製作中縣警交字第
      ＨＣ0000000號舉發違反道路交通管理事件通知單
      予以舉發，嗣經原處分機關於九十八年四月三日依道路交
      通管理處罰條例第三十五條第一項第一款之規定，以中監
      違字第裁六０─ＨＣ0000000號裁決書分別裁處異
      議人罰鍰四萬五千元、吊扣駕駛執照十二個月並施以道安
      講習，原無違誤。
（二）然異議人上開同一酒醉駕車行為，另經臺灣臺中地方法院
      檢察署檢察官於九十六年二月二十七日以九十六年度偵字
      第三一四一號為緩起訴處分，其期間為二年，被告即異議
      人應自緩起訴處分期間起算日起，至緩起訴期間屆滿前二
      個月止，依臺灣臺中地方法院檢察署觀護人室之指示向指
      定之公益團體、地方自治團體或社區提供一百小時之義務
      勞務，該緩起訴處分嗣因臺灣高等法院臺中分院檢察署駁
      回再議而確定等情，亦有臺灣臺中地方法院檢察署檢察官
      緩起訴處分書及臺灣高等法院臺中分院檢察署處分書各一
      紙在卷可佐。
（三）參酌行政罰法第二十六條之立法理由：「一行為同時觸犯
      刑事法律及違反行政法上義務規定時，由於刑罰與行政罰
      同屬對不法行為之制裁，而刑罰之懲罰作用較強，故依刑
      事法律處罰，即足資警惕時，實無為一事二罰再處行政罰
      之必要。且刑事法律處罰，由法院依法定程序為之，較符
      合正當法律程序，應予優先適用。但罰鍰以外之沒入或其
      他種類行政罰，因兼具維護公共秩序之作用，為達行政目
      的，行政機關仍得併與裁處。」，故在處罰目的相同且處
      罰方式相同時，若依刑事法律處罰，即足資警惕時，實無
      為一事二罰再處行政罰之必要。又刑事訴訟法第二百五十
      三條之二規定，命被告為金錢給付、勞務給付及處遇措施
      的部分，應得被告之同意（因涉及被告之人身自由及財產
      的拘束，且產生未經裁判即終局處理案件之實質效果，自
      應考慮被告之意願）。至於命被告為金錢給付部分，並得
      為民事強制執行名義。無論檢察官課以被告以上何種負擔
      ，由於這些負擔雖然不是「刑罰」，但性質上可以說是實
      質的制裁，並且也造成被告權利的影響。故本件檢察官所
      為對於行為人之緩起訴處分，已產生實質刑罰之效果，而
      非不起訴處分甚明。而道路交通管理處罰條例第三十五條
      所規定之裁處含有罰緩與吊扣駕照之處分，二者分屬行政
      罰法法理中之裁罰含有對於過去違反義務行為處罰之秩序
      罰，以及對於預防將來再犯危險之管制罰；而前者對於過
      去義務違反而為秩序罰之目的與刑事制裁所欲達到保護交
      通安全之目的相同，二者既為相同之目的，則處以較重之
      刑事制裁已足，無重複處罰之必要。故本件既已依懲罰作
      用較強之刑事法律制裁後，即無再依道路交通管理處罰條
      例處罰之理。
六、綜上所述，原處分機關以異議人有酒精濃度超過標準之行為
    ，依道路交通管理處罰條例第三十五條第一項第一款、違反
    道路交通管理事件統一裁罰標準表等規定，裁處異議人罰鍰
    四萬五千元整、吊扣駕駛執照十二個月並施以道安講習之處
    分，其中裁處罰鍰部分，於法不合，異議人就此部分聲明異
    議，非無理由，自應由本院將原處分此部分予以撤銷，另由
    本院為異議人不罰之諭知，以資適法。至於原處分機關裁處
    異議人吊扣駕駛執照十二個月並施以道安講習，異議人就此
    部分並未聲明異議，自非本院審酌之範圍，併此敘明。
七、據上論斷，應依道路交通管理處罰條例第八十七條第二項、
    道路交通案件處理辦法第二十條，裁定如主文。
中    華    民    國    98    年    5    月     13    日
                  交通法庭  法  官  黃炫中
以上正本證明與原本無異。
如不服本裁定，應於送達後五日內，向本院提出抗告狀。
                            書記官  黃珮華
中    華    民    國    98    年    5    月     13    日


司法院資訊處製作；財團法人民間司法改革基金會備份。
